臺灣高等法院民事判決　　　　　　 93年度重上更(二)字第106號
上　訴　人　丙○○
　　　　　　乙○○
　　　　　　丁○○
共　　　同
訴訟代理人　葉大殷律師
　　　　　　張勝傑律師
被 上訴 人　甲○○
訴訟代理人　郭惠吉律師
複 代理 人　賴俊榮律師
上列當事人間請求清償債務事件，上訴人對於中華民國88年3月1
2日臺灣士林地方法院87年度重訴字第408號第一審判決提起上訴
，經最高法院第2次發回更審，本院於94年3月23日言詞辯論終結
，判決如下：
    主  文
原判決關於駁回上訴人後開第二項之訴部分，並訴訟費用之裁判
均廢棄。
被上訴人應給付上訴人丙○○新台幣壹佰柒拾陸萬元，給付上訴
人乙○○新台幣貳拾玖萬貳仟陸佰元，給付上訴人丁○○新台幣
拾肆萬柒仟肆佰元，及均自民國八十八年一月六日起至清償日止
，按年息百分之五計算之利息。
其餘上訴駁回。
第一、二審及發回前第三審訴訟費用，由上訴人丙○○負擔百分
之五十五，上訴人乙○○負擔百分之九，上訴人丁○○負擔百分
之四，餘由被上訴人負擔。
本判決所命給付部分，於上訴人丙○○、乙○○、丁○○分別以
新台幣陸拾萬元、拾萬元、伍萬元供擔保後，得假執行；但被上
訴人如於執行標的物拍定、變賣或物之交付前，分別以新台幣壹
佰柒拾陸萬元、貳拾玖萬貳仟陸佰元、拾肆萬柒仟肆佰元，為上
訴人丙○○、乙○○、丁○○預供擔保或將請求標的物提存後，
得免為假執行。
上訴人其餘假執行之聲請駁回。
    事實及理由
一、本件上訴人丙○○、乙○○、丁○○主張：兩造與訴外人鄭
    逢時共有坐落於台北縣淡水鎮○○段667之1號等36筆土地（
    下稱系爭土地），為處分系爭土地，共有人間曾口頭協議由
    上訴人丙○○負責處理，所支出之事務費用依應有部分按比
    例分擔，迄民國87年8月底止，處理系爭土地之相關「事務費
    用」共計新台幣（下同）1億100萬元，依被上訴人應有部分
    十分之一之比例計算，被上訴人應分攤1010 萬元；詎其除繳
    交340萬元外，自82年7月起即未再繳交，而由上訴人等依序
    代墊545萬8232元、90萬9705元、45萬4853 元，上訴人等爰
    依兩造間之協議、民法第179條、類推適用民法第822條之規
    定與「返還代墊款」等法律關係，請求命被上訴人向上訴人
    等分別返還上開款項及各自本件起訴狀繕本送達翌日起加計
    法定遲延利息之判決。
二、被上訴人則以：兩造間於83年7月28日及84年3月10日曾協議
    授權上訴人丙○○及訴外人游禮祥處理系爭共有土地交換及
    排除其上之無權占有物事宜，實際處理之費用則同意由兩造
    依比例分擔；然被上訴人並無授權他人代為同意，且已就實
    際支出「事務費用」之數額提出質疑。零用金與實際支出之
    「事務費用」並不相同，上訴人等並未就其實際已支付之「
    事務費用」總數額或其代墊之實際數額，舉證以實其說。被
    上訴人已給付之340萬元，係用以充付被上訴人比例上應分
    擔之「事務費用」，被上訴人否認逾此數額之部份等語，資
    為抗辯。
三、本件經原法院判決駁回上訴人之訴及其假執行之聲請，上訴
    人聲明不服，提起上訴，經本院88年度重上字第227號判決
    駁回，嗣經最高法院以90年台上字第421號判決發回本院，
    又經本院90年度重上更(一)字第38號判決被上訴人應給付上訴
    人丙○○176萬元，給付上訴人乙○○29萬2600元，給付上
    訴人丁○○14萬7400元，並駁回上訴人等其餘上訴；兩造均
    聲明不服，提起第三審上訴，最高法院以93年度台上字第16
    88號判決第二次發回本院，上訴人聲明為：(一)原判決廢棄。
    (二)被上訴人應給付上訴人丙○○545萬8232元、上訴人乙○
    ○90萬9705元、上訴人丁○○45萬4853元，及均自本件起訴
    狀繕本送達翌日起至清償日止，按年息百分之五計算之利息
    。(三)願供擔保，請准宣告假執行。被上訴人則聲明為：(一)上
    訴駁回。(二)如受不利判決，願供擔保請准免為假執行。
四、經查：兩造與第三人鄭逢時共有系爭土地，為兩造所不爭執
    （見本院卷第42頁之93年12月22日準備程序筆錄），堪信此
    部份之事實為真正。
五、本件經本院於93年12月22日及94年2月24日與兩造整理並協
    議簡化之爭點為：（見本院卷第42頁及第54至55頁之準備程
    序筆錄）
（一）兩造間是否有處理系爭土地之口頭協議？
（二）如認兩造間有處理系爭共有土地之口頭協議存在，則零用
      金與實際「事務費用」之支出是否相同？又如認零用金與
      實際「事務費用」之支出不同，則實際支出之事務費用係
      若干？
    茲分述之如下：
（一）兩造間是否有處理系爭土地之口頭協議？
  １、上訴人主張：系爭土地共有人間當時即曾口頭協議由上訴
      人丙○○負責處理系爭土地處分事宜，並協議所支出之「
      事務費用」依共有人之應有部分比例分擔等語。被上訴人
      辯以：兩造間於83年7月28日及84年3月10日曾協議授權上
      訴人丙○○及訴外人游禮祥處理就系爭共有土地交換及排
      除其上之無權占有物事宜，實際處理之費用同意由兩造依
      比例分擔，然被上訴人並未授權上訴人或其他人代刻被上
      訴人印章或代被上訴人簽名於相關文件中。另訴外人陳澤
      龍固曾代理被上訴人出席86年5月8日之會議，然因陳澤龍
      不同意該次會議之結論，故未簽名於該次會議記錄上，且
      無論係被上訴人親自參與會議或由陳澤龍代理參與會議，
      均對於上訴人實際支出「事務費用」之數額提出質疑等語
      。
  ２、按「當事人互相表示意思一致者，無論其為明示或默示，
      契約即為成立。」民法第153條第1項定有明文。又契約之
      成立不以署名畫押為要件，故凡當事人間締結契約，其書
      面之形式雖不完全，而能以其他方法，足以證明其意思已
      有合致之表示者，自無妨於契約之成立，當然發生法律上
      之效力。（最高法院20年上字第1727號判例參照）
  ３、經查：
    (1)兩造間於83年7月28日及84年3月10日，就系爭共有土地交
      換及排除其上之無權占有物事宜，曾協議授權上訴人丙○
      ○及訴外人游禮祥處理，實際處理之費用同意由各地主即
      兩造依比例分擔等情，業據被上訴人於94年3月8日之辯論
      意旨狀陳述綦詳（本院卷第65頁該狀之答辯理由三），並
      有83年7月28日及84年3月10日之會議紀錄在卷（原審卷第
      30至31頁、第35至36頁）可憑。
    (2)證人即曾經手系爭土地之王士賢於本院前審審理時結證稱
      ：我與土地五個共有人均認識，最早認識的是甲○○，他
      們五個共有，他們要開發土地委託我排除地上物墳墓、建
      照申請、畸零地協調及國有土地的承購，這些部分是我的
      專長，甲○○先出面與我接觸，其餘的共有人是事後我真
      正著手處理土地時有跟他們見面，原則上是他們共有人開
      會時與他們共同見面，剛開始我是領車馬費方式，有時候
      某部分的墝已經處理完成出售以後，他們會撥部分獎金給
      我」等語（見本院更一審卷二第46至47頁之準備程序筆錄
      ）。
    (3)依前揭83年7月28日會議紀錄決議第2點後段記載：「各地
      主授權予丙○○全權與中油協調處理」、第3點記載：「
      零用金部分擬增加1000萬，各地主比例收足。（8/10前）
      」，及84年3月10日會議紀錄載有：「１、關於中油換地
      之事宜有關中油價金部分以35萬為分界點，35萬以下請游
      先生全權處理，以上需報請各地主股東同意後再決議。２
      、關於土地買賣出售以游禮祥為主，甲○○協調配合價格
      經商討後再決議。３、台電電塔處理問題由游禮祥先生全
      權處理。」等語。
    (4)再參酌被上訴人並不爭執其已繳付340萬元，及其於系爭
      土地處分之後亦確已分得價金等情，堪認兩造間就系爭共
      有土地之處理按應有部分比例分攤事務費用之意思表示，
      雖未訂立書面契約，惟已達成意思表示之一致，依上開２
      之所述，兩造間處理系爭土地之協議業已成立生效，兩造
      均應受其拘束。
（二）如認兩造間有處理系爭共有土地之口頭協議存在，則零用
      金與實際「事務費用」之支出是否相同？又如認零用金與
      實際「事務費用」之支出不同，則實際支出之事務費用係
      若干？
  １、如認兩造間有處理系爭共有土地之口頭協議存在，則零用
      金與實際「事務費用」之支出是否相同？
    (1)上訴人主張：本件零用金均係用於支付處理系爭土地之「
      事務費用」，且除被上訴人以外之系爭土地共有人均已依
      各自應有部分按比例繳交零用金，可知零用金與實際「事
      務費用」之支出並無不同等語。被上訴人辯以：依共有人
      土地零用金之事務費用分攤計算表所載，可知，其中之67
      0萬元屬上訴人所稱之零用金，另外之「代付利陽佣金」
      11萬7845元，及「83年＃663地價稅」4945元部分，即非
      零用金，又該計算表中除上二項之費用外，其餘均係以萬
      為計算單位，與上訴人提出之地價稅繳款書、建物遷移補
      償協議書及墳墓遷移補償收據所載實際事務費用之計算單
      位不同，顯見該計算表上所載被上訴人應分攤之零用金67
      67萬元縱認屬實，亦僅屬預收款項性質，不得謂零用金即
      為實際之「事務費用」，並據而認定被上訴人應給付之零
      用金為670萬元等語。
    (2)經查：
    證人王士賢於本院前審審理時證稱：「……補償金的給付
      由ＡＴＴ的老闆丙○○他們先支付，事後由共有人基金中
      扣除」、「我與房屋拆遷人談定每坪多少錢，在他們（指
      系爭土地共有人）開會時提出，他們認同後，由丙○○跟
      其他股東講公積金要提多少錢」等語（本院更一審卷二第
      47、50頁）。
    依訴外人李舜華於83年7月8日製作之關渡土地零用金收支
      報告（原審卷第31頁），除載有應收、實收及未收之「零
      用金」外，並載有應付、未付款、已簽核尚未支付，及預
      計應付款之明細等。
    再依上訴人等於本院前審提出之實際費用支出，有收據者
      ，計3865萬6064元（本院更一審卷一第61至382頁），並
      非以「萬」元為單位，而依「土地零用金」表即上訴人主
      張之「共有人事務費用分攤計算表」（原審卷第6頁）之
      記載則係以萬元為計算單位。
    (3)綜上，可知零用金與實際「事務費用」之支出並不相同。
  ２、如認零用金與實際「事務費用」之支出不同，則實際支出
      之事務費用係若干？
    (1)上訴人主張：依共有人土地零用金之事務費用分攤計算表
      所示，處理系爭土地所支出之「事務費用」共計1億100萬
      元，被上訴人於81年7月13日之前均按其應有部分如期繳
      交應分擔之「事務費用」，惟其後除於83 年6月21日及同
      年8月30日分別繳交100萬元及130萬元外，即未再交付其
      應分擔之「事務費用」，至86年12月止，已積欠670萬元
      ，應按上訴人代墊之比例分別償還予上訴人等語。被上訴
      人辯以：上訴人並未就其實際已支付之「事務費用」總數
      額或其代墊之實際數額，舉證以實其說，被上訴人已給付
      之340萬元，係用以充付被上訴人比例上應分擔之「事務
      費用」，被上訴人否認逾此數額之部份。又縱認被上訴人
      應給付實際支出之「事務費用」，其金額至多僅為3865萬
      6064元（即地價稅132萬5564元、建物遷移補償費1869萬
      500元及墳墓遷移補償費1864萬元，合計3865萬6064元）
      又依上訴人於本院88年度重上字第227號程序中所提出已
      支出之金額明細表（該卷第70頁），自78年9月20日至86
      年12月31日止，上訴人支出之金額為7315萬649元，與上
      開金額不符，益見上訴人之主張不實等語。
    (2)按私文書應由舉證人證其真正，民事訴訟法第357條前段
      定有明文。又當事人主張有利於己之事實者，就其事實有
      舉證之責任，民事訴訟法第277條第1項前段定有明文，主
      張法律關係存在之當事人，應就該法律關係發生所須具備
      之特別要件，負舉證之責任，至於他造主張有利於己之事
      實（變更或消滅之特別要件），則應由他造舉證證明，最
      高法院48年台上字第887號亦著有判例。
    (3)上訴人主張自78年9月起至87年8月底止，為處理系爭共有
      土地，計支出建物拆遷補償費、墳墓遷移費、地價稅、整
      地費用、圍籬費用、代書費及律師費等，合計1億100萬元
      等情，固提出分攤計算表（原審卷第6頁）、共有人鄭逢
      時繳交積欠應分擔費用之匯款單、地價稅繳款書影本19紙
      、建物遷移補償協議書47份、墳墓遷移補償費收據72份（
      本院更一審卷一第61至382頁）、共有人事務分擔計算表
      、會議記錄三份及附件（原審卷第6、30至31、35至28頁
      ）為證，被上訴人則否認其真正。經查：
    證人王士賢已於本院前審審理時結證稱：「（法官：提示
      更上證三協議書，這些協議書是否真正？是否曾經因為這
      些協議支付地上補償費？）這些都是我經手的，門牌號碼
      單號屬於Ａ區，雙號屬於Ｂ區，40幾號之幾屬於Ｄ區，當
      時有提起訴訟，談地上物拆除協調都是我在作，至於補償
      金的給付由ＡＴＴ的老闆丙○○他們先支付，事後由共有
      人基金中扣除，這些補償協議都是真的，除了其中兩戶因
      為我人不舒服沒有處理而由他人處理外，其他都是我處理
      的，協議書是律師擬具的，交給其他共有人五個人過目同
      意後，交給我執行」、「（法官問：ＡＢＤ區地上物的補
      償費支付多少錢？）分成兩大部分，一部分是房屋部分的
      拆除及補償，支付1600萬元到1800萬元左右，我手上沒有
      具體統計數字，另一部分是地上墳墓部分，約遷移了160
      個到180個墳墓，支付金額2000多萬元，確定數字不記得
      」、「（法官：提示更上證四，這些墳墓拆遷的明細及收
      據？）百分之九十以上都是我經手，有部分是聘我為顧問
      專責處理前由他人處理的，處理這些墳墓確實需要補償金
      ，我們剛開始參酌台北市政府社會局公布的墳墓拆遷補償
      標準，但是當時屬於房地產景氣好時，處理效果不佳，甚
      至被人拿著除草刀追，原則上我們一座墳墓不超過8萬元
      ，超過8萬元範圍部分通常在開會當中我會提出，據我了
      解，只要是拆遷房屋或遷移墳墓部分的補償費是由共有人
      成立的基金支墊，這部分是丙○○受託處理，所以我都是
      跟丙○○接洽，墳墓處理個案，20萬元到30萬元是佔大多
      數，最高也有高到100多萬的，那個個案當時談時5個共有
  　　人都在場，因為那是指標性的墳墓，只要那個談妥了，其
      他的就好做了，因為墳墓內的骨骸數量及墓地大小各有不
      同，因此補償金額不同」、「（法官：除了這兩部分以外
      ，還有其他涉及經費支出 ？）我經手的部分還有建築線
      的指定、謄本的申請」等語（本院更一審卷二第47頁至48
      頁），足見處理系爭共有土地，確有上述費用之支出。惟
      合計上訴人所能證明支付之事務費用僅為3865萬6064元，
      其餘部分，或因時日久遠而費失，或因管理帳目之陳舜華
      已遠赴他國，致上訴人無法理出明確支出帳目資料，然證
      人王士賢另復結證稱：「我經手處理之費用應該是4000多
      萬元」等語（同上卷第48頁），衡諸處理類似事務之一般
      常情，上訴人之實際支出，顯應逾3865萬6064元之數額。
    證人陳澤龍於本院前審審理時證稱：「（上訴人訴訟代理
      人問：86年5月8日會議中，管帳的李舜華有無提出會議記
      錄附件零用金結存表給與會的人確認零用金的支付？）有
      拿給我看過，但我當場表示請他們提出花費之單據。」等
      語。證人即上訴人丁○○之夫游禮祥證稱：「（法官：當
      天陳澤龍有代他父親說這些錢花到哪裡要提出單據，不同
      意增加零用金的話？）應該沒有，因為管帳的小姐每次開
      會都會提出支付的明細。」等語（本院更一審卷二第14頁
      至15頁），又依上訴人所提之先後三次會議記錄，均有附
      件即關渡土地零用金收支報告，核與證人游禮祥證述情節
      相符，堪信前開附件確為前開三次會議中所提出。則依第
      一次會議即83年7月28日會議記錄附件載有：78年9月20日
      至83年7月6日，應收之零用金為4600萬元，被上訴人未繳
      250萬元，而代理被上訴人出席會議之陳澤龍並於會議紀
      錄決議之末簽名。又以被上訴人土地持份比例為兩造所不
      爭執之百分之十計算，此時，被上訴人所應交付之零用金
      為460萬元，可認被上訴人已交付210萬元。再依該次會議
      紀錄決議3之記載：「零用金擬增加一千萬元，各地主比
      例收足（８／１０前。」（原審卷第30至31頁），而依由被
      上訴人親自出席之第二次會議（該次會議由被上訴人親自
      出席並於應出席人員名單欄位簽名），即84年3月10日會
      議紀錄附件所載關渡土地應收零用金（78年9月20日至84
      年3月9日）5600萬元，被上訴人未繳金額為220萬元（原
      審卷第35至36頁），則此時被上訴人應繳金額為560萬元
      ，未收220萬元，則其已繳金額即為340萬元，核與被上訴
      人所不爭執已繳付之340萬元零用金相符。則依兩造參與之
      前開二次會議協議，應支付5600萬元零用金中，被上訴人
      尚應繳付220萬元，應可認定。又86年5月8日會議（原審卷
      第37至38頁），雖有被上訴人之子陳澤龍代理出席之記載
      ，惟上訴人及陳澤龍僅於應出席人員名單簽名外，均未於
      該開會議程記載之內容下簽名，有該紀錄可憑（原審卷第
      37 頁），且據證人陳澤龍於本院前審審理時證稱：「……
      決議內容當天沒有拿給我們看，所以下面沒有簽名」（本
      院更審一卷二第13頁之準備程序筆錄）、證人游禮祥於本
      院前審審理時亦證稱：「（法官問：86年5月8日這次會議
      的簽名是簽到，還是表示對決議內容認可？）我不知道，
      每次開會都會簽名，但有關於必須額外支出錢的部分我們
      會另外再簽名。」、「（法官問：紀錄是按照會議狀況紀
      錄下來的？）我真的忘掉了」等語（本院更審一卷二第13
      頁之準備程序筆錄），爰審酌前開會議記錄僅有出席人員
      於出席欄處簽名，並無出席人員於另會議記錄之末或備考
      欄位再為簽名確認等情，被上訴人抗辯因會議中無法提出
      相關費用支出單據明細，俾供查核，乃不予同意等情，尚
      屬可信。惟此僅可認被上訴人就系爭土地處理費用之實際
      支出之質疑，並非表示嗣後關於系爭共有土地之處理費用
      被上訴人即無須支出。
    至兩造以外之系爭土地共有人之一鄭逢時業已將其積欠之
      470萬7360元匯予上訴人，雖有上訴人提出之合作金庫匯
      款回條（本院更一審卷一第70頁）為證，惟縱認鄭逢時同
      意有上述1億零100萬元費用之支出並因之匯入上開之金額
      ，然此僅能證明鄭逢時願依其應有部分之比例同意負擔上
      訴人所提出之上述費用，此為鄭逢時個人同意之事項，非
      有拘束被上訴人之效力，至實際上上訴人確否有1億100萬
      元費用之支出，尚難據此即能獲得一定之推論，再參諸證
      人游禮祥於本院前審審理時證稱：「記帳的說要給錢我就
      給錢，我只占百分之五，我想大家都沒有意見，我就給錢
      ，我沒有欠過錢。」、「（法官問：鄭逢時也是地主之一
      ，他零用金有無付清？）有一次我跟他一起繳錢，我覺得
      他蠻乾脆的……」等語（本院更一審卷二第16頁），益見
      渠等給付上開之金錢，不免存有彼此之信任關係，故上訴
      人僅以鄭逢時願意支付上述金額而推論有1億100萬元事務
      費用支出之主張，證據上仍嫌薄弱。
    此外，上訴人復無法就其主張其計有1億100萬元事務費用
      支出之有利事實，加以舉證以實其說，依上述舉證責任分
      配原則，自難認上訴人有1億100萬元事務費用之支出。
    (4)從而，本院爰斟酌零用金與實際「事務費用」之支出雖有
      不同，然零用金之收取，係用以支付處理系爭土地之事務
      費用，兩造間系爭共有土地確已有部分整理完成並出售他
      人，顯已有相關事務費用之支出，且依證人陳澤龍於本院
      前審審理時之證詞，被上訴人並已就出售與華美建設公司
      之土地按其應有部分分得約4、5百萬元（本院更一審卷二
      第153頁），另證人王士賢上述有關其經手處理之費用應
      該是4000多萬元之證言，及84年3月10日被上訴人親赴系
      爭土地協調會議，依該會議紀錄附件所載，當時系爭土地
      應繳之零用金已5600萬元，被上訴人並於該會議中予以確
      定後，迄87年8月底止，復有相當一段時日等情，認為上
      述零用金之收取，均已用於事務費用之支出，則上訴人支
      出之事務費用應已有5600萬元，逾此部分，上訴人無法舉
      證以實其說，自難遽信。
六、綜上所述，兩造間確有處理系爭共有土地，並按應有部分之
    比例分擔事務費用之協議，而本件事務費用之支出已有5600
    萬元，被上訴人系爭土地之應有部分為十分之一，應負擔之
    金額為560萬元，被上訴人繳交之340萬元零用金，已不敷其
    應負擔之事務費用支出，自應再給付220萬元之事務費用。
    從而，上訴人丙○○依上述協議，請求被上訴人給付176萬
    元（0000000×0000000／0000000＝0000000），上訴人乙○
    ○請求被上訴人給付29萬2600元（0000000×909705／
    0000000 ＝292600），上訴人丁○○請求被上訴人給付14萬
    7400元（0000000×454835／000 0000＝147400），及均自
    起訴狀繕本送達翌日，即88年1月6日起至清償日，按年息百
    分之五計算之利息，應予准許，原判決不及審酌上訴人此部
    分之請求，而駁回上訴人之訴，容有未合，上訴意旨指摘原
    判決不當，求予廢棄，為有理由，爰由本院予廢棄改判如主
    文第2項所示。又本件上訴人勝訴部分，兩造分別陳明願供
    擔保請准宣告假執行或免為假執行，經核並無不合，爰分別
    酌定相當擔保金額准許之。至上訴人逾此部分之請求，為無
    理由，不應准許。原審駁回其訴及該部分假執行之聲請，並
    無不合。上訴意旨指摘此部分不當，求予廢棄改判，為無理
    由，應予駁回。
七、本件上訴人訴請被上訴人給付上開金額之訴訟標的雖有數項
    （兩造間之協議、民法第179條及類推適用民法第822條之規
    定），然僅有單一之聲明，屬於實務上所謂客觀重疊訴之合
    併，本院既認上訴人依兩造協議之法律關係請求為有理由，
    自無庸就他項訴訟標的不再予審酌。又本件事證已臻明確，
    兩造其餘之攻擊、防禦方法，核與判決結果不生影響，爰毋
    庸一一論述，均併此敘明。
八、據上論結，本件上訴為一部有理由，一部無理由，依民事訴
    訟法第450條、第449條第1項、第79條、第85條第1項、第46
    3條、第390條第2項、第392條，判決如主文。
中　　華　　民　　國　　94　　年　　4 　　月　　6 　　日
                民事第八庭    審判長法  官  李  瓊  蔭
                                    法  官  魏  麗  娟
                                    法  官  陳  邦  豪
正本係照原本作成。
如不服本判決，應於收受送達後２０日內向本院提出上訴書狀，
其未表明上訴理由者，應於提出上訴後２０日內向本院補提理由
書狀（均須按他造當事人之人數附繕本）上訴時應提出委任律師
或具有律師資格之人之委任狀；委任有律師資格者，另應附具律
師資格證書及釋明委任人與受任人有民事訴訟法第４６６條之一
第一項但書或第二項（詳附註）所定關係之釋明文書影本。
中　　華　　民　　國　　94　　年　　4 　　月　　7 　　日
　　　　　　　　　　　　　　　　　　書記官  張  淑  芬
附註：
民事訴訟法第466條之一（第一項、第二項）：
對於第二審判決上訴，上訴人應委任律師為訴訟代理人。但上訴
人或其他法定代理人具有律師資格者，不在此限。
上訴人之配偶、三親等內之血親、二親等內之姻親，或上訴人為
法人、中央或地方機關時，其所屬專任人員具有律師資格並經法
院認為適當者，亦得為第三審訴訟代理人。
